臺灣桃園地方法院刑事判決　　　　　　 99年度簡上字第820號
公　訴　人　臺灣桃園地方法院檢察署檢察官
上　訴　人
即　被　告　呂美娟
選任辯護人　鄭仁壽律師
上列上訴人因妨害名譽案件，不服本院刑事庭民國99年9 月13日
99年度壢簡字第896 號第一審刑事簡易判決（聲請簡易判決處刑
案號：98年度調偵字第811 號），提起上訴，本院管轄之第二審
合議庭判決如下：
    主  文
上訴駁回。
    事  實
一、呂美娟前向陳源勝頂讓設於桃園縣龍潭鄉○○路49號之龍潭
    瓦斯行，並承租該址1 樓作為營業店面，惟履因租用空間、
    車位使用等問題與陳源勝發生爭執，而遷至桃園縣龍潭鄉○
    ○路41號經營，且因龍潭瓦斯行之瓦斯桶曾出現短少情形，
    懷疑係陳源勝所竊（陳源勝被訴竊盜罪嫌，業經本院另案判
    處無罪，並經臺灣高等法院駁回檢察官上訴確定），復因陳
    源勝替其弟陳源煌經營之瓦斯行散發特價宣傳單，認該舉係
    削價與其競業，欲搶走龍潭瓦斯行之客戶，而於民國98 年3
    月28日下午3 時許，在桃園縣龍潭鄉○○路49號陳源勝住處
    門口前該有多數人在場，且係不特定人得共見共聞之場所，
    基於公然侮辱之犯意，以臺語「賊仔形、夭壽」、「賊仔形
    、賊仔形」、「那是神經病做的行為」、「賊仔、賊仔、作
    賊仔」、「你去給人幹啦」等粗鄙使人受辱之言詞辱罵陳源
    勝，足以毀損陳源勝之名譽，並貶低陳源勝之社會評價。
二、案經陳源勝訴由臺灣桃園地方法院檢察署檢察官偵查後聲請
    以簡易判決處刑。
    理  由
壹、證據能力部分：
    按被告以外之人於審判外之陳述，雖不符刑事訴訟法第 159
    條之1 至第159 條之4 之規定，而經當事人於審判程序同意
    作為證據，法院審酌該言詞陳述或書面陳述作成時之情況，
    認為適當者，亦得為證據。當事人、代理人或辯護人於法院
    調查證據時，知有刑事訴訟法第159 條第1 項不得為證據之
    情形，而未於言詞辯論終結前聲明異議者，視為有前項之同
    意，刑事訴訟法第159 條之5 定有明文。查本判決所引用以
    下審判外作成之相關供述證據，公訴人、被告呂美娟及辯護
    人於本院準備程序、審判期日均表示無意見而不予爭執，亦
    未於言詞辯論終結前聲明異議，本院審酌上開證據資料製作
    時之情況，尚無違法取得及證明力明顯過低之瑕疵，認以之
    作為證據應屬適當，而其餘所依憑判斷之非供述證據，本院
    亦查無有何違反法定程序取得之情形，且上開各該證據均經
    本院於審判期日依法進行證據之調查、辯論，被告於訴訟上
    之防禦權，已受保障，故上開證據資料均有證據能力。
貳、實體部分：
一、訊據被告呂美娟固坦承因瓦斯行頂讓糾紛，於前開時間，偕
    同巫俊瑩等人至上址與告訴人理論，而發生口角爭執等情，
    惟矢口否認有何公然侮辱之犯行，辯稱：其說陳源勝是賊，
    是因他真的有偷東西，乃對可受公評之事為適當之評論，另
    其就算有罵髒話，也是因當時吵起來，要跟他理論，沒有侮
    辱之意云云。辯護人並辯稱：「你去給人家幹」該語彙並無
    侮辱對方的意思，雖是粗俗的話，但只是表達不認同對方的
    言詞云云，經查：
(一)、被告確有以前開粗鄙詞語公然侮辱陳源勝之事實，業據證人
    即告訴人陳源勝於原審及本院審理時證訴甚詳（見原審卷第
    29頁、第29頁背面，本院卷第56至57頁），核與證人陳瑞雲
    即告訴人之女於原審證稱：被告當時有罵我父親賊仔形，還
    罵他神經病等情（見原審卷第45頁），及證人陳月鳳即告訴
    人之女於原審亦證稱：被告當時罵我父親小偷等情（見原審
    卷第45頁背面），及證人李銀蘭即告訴人之妻於原審同證稱
    ：被告有於前開時、地罵我先生髒話，都是用臺語罵等情（
    見原審卷第45頁）相符，復有現場錄音光碟1 片存卷可稽。
    此外，經原審就現場錄音光碟1 片勘驗結果，被告確於上開
    地點，以臺語之「賊仔形、夭壽」、「賊仔形、賊仔形」、
    「那是神經病做的行為」、「賊仔、賊仔、作賊仔」、「你
    去給人幹啦」等言詞辱罵告訴人情事，有原審99年6 月30日
    審判筆錄之記載可憑（見原審卷第46頁、第46頁背面），佐
    以被告於其99年5 月24日具名提出之書狀中亦自承此案乃其
    向告訴人理論，互相吵架「辱罵」等語不諱（見原審卷第15
    頁），並自白：當時我們是站在屋子門口，陳源勝的處所在
    修理爐具，也算是公共場所，我確實有講侮辱他的話，我是
    一時氣不過等語屬實（見98年度他字第1868號卷第9 頁，本
    院卷第59頁），足認告訴人上開指證屬實，堪以採信。又告
    訴人住處門口緊鄰馬路，屬不特定人得以共見共聞之場所，
    且被告辱罵告訴人當時，尚有告訴人之妻女、巫俊瑩及偕同
    被告前至現場之李姓、范姓客戶等多數人在場，此據告訴人
    及被告分別陳明在卷（見98年度他字第186 號卷第9 頁、第
    9 頁背面，本院卷第57頁背面），是被告在該處以上揭侮辱
    性言詞辱罵告訴人，依一般社會通念，前開語詞已足貶低告
    訴人之社會評價，確足使告訴人之名譽受損，被告所為自已
    構成公然侮辱。
(二)、被告雖以前揭情詞置辨，惟查：
(1)、告訴人前因被告對其提出竊盜告訴，固經臺灣桃園地方法院
    檢察署檢察官於98年7 月31日以98年度偵字第3793號起訴書
    認告訴人涉嫌竊盜罪嫌，向本院提起公訴，惟該案業經本院
    以98年度簡上字第1102號判決判處無罪，並經臺灣高等法院
    以99年度上易字第865 號判決駁回檢察官上訴確定，有上開
    起訴書、判決書及臺灣高等法院被告前案紀錄表各1 份附卷
    可參（見98年度他字第1868號卷第36至37頁背面，原審卷第
    61至66頁、第70至78頁），被告辯護人並陳明被告對告訴人
    提出上開竊盜告訴之日期乃98年3 月28日（見本院卷第59頁
    ），此為被告所不爭執，然被告係於98年3 月28日下午，在
    上揭地點辱罵告訴人「賊仔形、賊仔形」、「賊仔、賊仔、
    作賊仔」，彼時不過係被告甫提出告訴之同日，檢察官尚未
    發動偵查作為，被告亦未提出證據以資佐證，自難認係本於
    相當證據而為之評論，無可確信其所言為真實。被告辯稱罵
    陳源勝是賊，乃對可受公評之事為適當之評論云云，自不足
    採。
(2)、按刑法第309 條之公然侮辱罪，所稱「侮辱」係以使人難堪
    為目的，以言語、文字、圖畫或動作，表示不屑輕蔑或攻擊
    之意思，足以對於個人在社會上所保持之人格及地位，達貶
    損其評價之程度而言。被告以臺語「賊仔形、夭壽」、「賊
    仔形、賊仔形」、「那是神經病做的行為」、「賊仔、賊仔
    、作賊仔」、「你去給人幹啦」等言詞辱罵告訴人，衡諸常
    情及一般事理經驗，以「賊仔形、賊仔形」、「賊仔、賊仔
    、作賊仔」等言詞辱罵他人，足使聽者有受辱之感覺，乃眾
    所周知且能感同身受之事實，而「那是神經病做的行為」、
    「你去給人幹啦」該語，亦係羞辱他人、使人難堪為目的之
    言語，其意在表示不屑、輕蔑，均係足以貶損告訴人人格、
    社會評價之辱罵言詞、穢語，並非屬自衛、自辯、保護合法
    利益之言詞甚明。被告為具有通常智識之成年人，對此自有
    認識，詎其仍在上述不特定人得共見共聞之場所，公然以此
    等粗鄙言詞辱罵告訴人，其具有公然侮辱告訴人之犯意甚明
    。被告猶稱其縱有罵髒話亦無侮辱之意思云云，要難採信。
(三)、綜上所述，被告所辯情詞，無非係事後卸責之詞，均不足採
    信。本件事證明確，被告犯行洵堪認定，應予依法論科。
二、按刑法上之公然侮辱罪，只須侮辱行為足使不特定人或多數
    人得以共見共聞，即行成立，且僅任意謾罵並未指有具體事
    實，仍屬公然侮辱，司法院院字第2179號解釋著有明文。被
    告係以臺語「賊仔形（即國語賊樣之意）、夭壽」、「賊仔
    形、賊仔形」、「那是神經病做的行為」、「賊仔、賊仔、
    作賊仔」、「你去給人幹啦」等語公然謾罵告訴人，並未指
    有具體事實，依上開說明，仍屬公然侮辱。是核被告在前揭
    不特定多數人得以共見共聞之場所，公然以粗鄙而足使人受
    辱之言詞辱罵告訴人之所為，係犯刑法第309 條第1 項之公
    然侮辱罪。原審基於上開事證，認被告犯行明確，且以檢察
    官聲請簡易判決處刑事實雖僅敘及被告以「你去給人幹」之
    言詞辱罵告訴人，未敘及上開其他辱罵言詞，然該未敘及部
    分，為被告公然侮辱事實之一部分，為起訴效力所及，應併
    予審判，並以聲請簡易判決處刑所述被告言及之「你沒拉我
    的客戶嗎？」等言詞，僅係質問、質疑之詞，並非貶抑告訴
    人人格之言詞，另所述「去給車撞死」，核屬詛咒告訴人之
    詞，亦非侮辱之語，此部分尚非侮辱言詞，因檢察官認此與
    有罪部分同為被告公然侮辱之一部分，不另為無罪之諭知，
    而援引刑法第309 條第1 項、第41條第1 項前段，刑法施行
    法第1 條之1 第1 項、第2 項前段，並審酌被告犯罪之動機
    、情節、所生危害、犯後態度及其素行等一切情狀，判處拘
    役30日，如易科罰金，以新臺幣1 千元折算1 日，經核認事
    用法並無違誤，量刑亦屬妥適。被告上訴意旨以前揭情詞否
    認犯罪，俱不足憑採，業如前述，其猶執前詞指摘原判決不
    當，非有理由，應予駁回。
據上論斷，應依刑事訴訟法第455 條之1 第1 項、第3 項、第36
8 條，判決如主文。
本案經檢察官張聰耀到庭執行職務。
中    華    民    國    100    年     1    月    6    日
                  刑事第五庭  審判長法  官  潘政宏
                                    法  官  張詠惠
                                    法  官  劉淑玲
以上正本證明與原本無異。
本判決不得上訴。
                                    書記官  許婉茹
中    華    民    國    100    年     1    月    6    日
附錄本案論罪科刑依據之法條：
中華民國刑法第309 條：
公然侮辱人者，處拘役或3百元以下罰金。
以強暴犯前項之罪者，處1 年以下有期徒刑、拘役或5 百元以下
罰金。